臺灣臺中地方法院刑事判決　　　　　　 96年度交易字第691號
公　訴　人　臺灣台中地方法院檢察署檢察官
被　　　告　乙○○
上列被告因過失致死案件，經檢察官提起公訴（96年度偵字第2
361號），本院判決如下：
    主    文
乙○○因過失致人於死，處有期徒刑拾月；減為有期徒刑伍月，
如易科罰金，以新臺幣壹仟元折算壹日。緩刑參年，並向被害人
丙○○、丁○○道歉。
    犯罪事實
一、邱建庚考領有合格之自小客車駕駛執照，其於民國95年8月1
    3日15時25分許，駕駛車牌號碼5512-LD號自用小客車，沿臺
    中市○區○○路由漢武街方向往太原路方向行駛，途經大雅
    路與漢口路交岔路口準備右轉漢口路，本應注意汽車行駛至
    交岔路口，轉彎車應讓直行車先行，而依當時情形為晴天、
    日間自然光線、柏油路、路面乾燥無缺陷及障礙物，並無不
    能注意之情事，竟疏於注意，未禮讓直行車先行即貿然右轉
    ，其所駕駛之上開自小客車右前車輪因而擦撞同向直行、由
    陳衍瑋所騎乘之車號MU6 -732號機車之左側車身，致陳衍瑋
    人車倒地，受有雙側創傷性顱內出血、硬腦膜外腔出血、蜘
    蛛膜下腔出血、嚴重腦水腫、呼吸衰竭、右側脛骨骨折、右
    側硬腦膜下腔積水、水腦症等傷害，經送醫救治，並多次接
    受腦部清創手術引流及移除顱骨，仍於96年3月19日上午10
    時許，因腦膿傷、腦室出血致腦幹衰竭，傷重不治死亡。乙○○肇事後留在現場，並主動向前往處理車禍事故之警員甲○○陳明其為肇事人而接受裁判。
二、案經陳衍瑋之母親丙○○、哥哥丁○○訴請臺灣臺中地方法
    院檢察署檢察官偵查起訴。
    理    由
壹、證據能力部分：
　  本院認定事實所引用之下列卷內卷證資料，並無證據證明係
    公務員違背法定程序所取得，且被告於審判期日對本院提示
    之該卷證，就證據能力均未表示爭執，又卷內之文書證據，
    亦無刑事訴訟法第159條之4之顯有不可信之情況與不得作為
    證據之情形。是依刑事訴訟法第159條至159條之5之規定，
    均有證據能力。
貳、實體部分：
一、訊據被告乙○○固坦承於上開時、地與被害人陳衍瑋發生交
    通事故，被害人陳衍瑋因而死亡之事實，惟否認有何過失行
    為，辯稱：當時右轉彎時有打方向燈，且確定後方沒車才右
    轉，本件事故係因陳衍瑋有重度肢障，卻騎乘未經改裝之普
    通重型機車，且未減速才往前擦撞伊自小客車云云。經查：
  (1)本件被害人陳衍瑋係於95年10月31日經鑑定有極重度肢障之
    情形，始於95年11月20日領取中華民國身心障礙手冊，亦即
    於本件車禍事故發生後使有極重度肢障之情形，有中華民國
    身心障礙手冊1紙在卷可稽（見偵查卷第22頁），而於本件
    事故發生當時，被害人陳衍瑋領有適當之駕駛執照而可騎乘
    上開普通重型機車一節，亦有道路交通事故調查報告表(二)之
    「駕駛資格情形欄」在卷可按（見偵查卷第16頁），是被告
    辯稱被害人有重度肢障、不應騎乘普通重型機車云云，顯係
    倒因為果，不足採信。
  (2)按汽車行駛至交岔路口，轉彎車應讓直行車先行，道路交通
    安全規則第102條第1項第7款定有明文，本件車禍事故之撞
    擊點係被告駕駛之自小客車右側前車身與被害人陳衍瑋騎乘
    機車之左側車身發生碰撞，被告並始終自承當時要右轉漢口
    路等語（見偵查卷第9頁、第55頁），卻未禮讓同向直行之
    被害人陳衍瑋騎乘機車先行，因而發生本件車禍事故，其違
    反上述道路交通安全規則而未盡其注意義務至明；復依附卷
    之交通事故調查報告表(一)、(二)所示：肇事當時天氣為晴天、
    該路段日間自然光線，柏油路、路面乾燥無缺陷及障礙物，
    視距亦屬良好，而被告為考有駕駛執照之人，應熟知上開交
    通安全規則，若於轉彎時稍加注意右側直行車輛，即可避免
    本件車禍事故之發生，故依當時之情形，顯無不能注意之情
    事，其竟疏未注意及此，以致肇事致人受傷，其有應注意能
    注意而不注意之過失責任，至為灼然。本件經送請台灣省台
    中市區車輛行車事故鑑定委員會鑑定結果，亦同此見解，認
    為「乙○○駕駛自小客車於交岔路口右轉彎時，擦撞右前
    直行車為肇事原因。陳衍瑋駕駛重機車無肇事因素。」有
    該會96年11月7日中市行字第0965403551號函所附鑑定意見
    書1份在卷可參（見本院卷第21-22頁）。
  (3)被害人陳衍瑋因本件車禍事故，受有雙側創傷性顱內出血、
    硬腦膜外腔出血、蜘蛛膜下腔出血、嚴重腦水腫、呼吸衰竭
    、右側脛骨骨折、右側硬腦膜下腔積水、水腦症等傷害，經
    送醫急救救治，仍延至96年3月19日10時許，因腦膿傷、腦
    室出血致腦幹衰竭，傷重不治死亡等事實，有中國醫藥大學
    附設醫院診斷證明書4張（見偵查卷第23-26頁）、衛生署台
    中醫院診斷證明書1張（偵查卷第27頁）、中國醫藥大學附
    設醫院出院病歷摘要（見偵查卷第28-29頁）、衛生署台中
    醫院出院病歷摘要（見偵查卷第30-34頁）、衛生署台中醫
    院開立之死亡證明書（見偵查卷第64頁）等在卷可資佐證，
    被害人陳衍瑋係因本件車禍受有上開腦部傷害因而死亡，被
    告之過失行為與被害人陳衍瑋之死亡間，自具有相當之因果
    關係。
  (4)綜上所述，本案事證明確，被告上開過失致死之犯行，洵堪
    認定，應依法論科。
二、核被告乙○○所為，係犯刑法第276條第1項之過失致死罪。
    查本件車禍事故發生後，被告留在現場，並向前往處理車禍
    事故之警員甲○○表明其為肇事人等節，業據證人甲○○於
    本院證述甚詳，是被告已符自首之要件，爰依刑法第62條前
    段之規定，減輕其刑。被告雖否認有過失致死犯行，惟是否
    有過失仍待法院之審認，被告否認有過失，係其抗辯權之正
    當行使，於是否成立自首無涉，依上開說明，尚不得以其否
    認有過失致死犯行即認其所為不成立自首，併此敘明。爰審
    酌被告雖已與被害人家屬就本案民事損害賠償部分達成和解
    ，且已悉數交付賠償金額，業據告訴人丁○○陳述明確，並
    有台中縣烏日鄉調解委員會調解書1份在卷為憑，惟本件車
    禍肇事直接剝奪被害人陳衍瑋之生命權，對於被害人家庭乃
    至於國家社會之損失實已無從回復，所生危害至為重大：再
    參以被告於本件車禍事故發生之唯一原因，過失情節重大，
    且犯罪後猶飾詞狡辯，態度不佳等一切情狀，量處如主文所
    示之刑，以示懲儆。又查，本件被告犯罪時間係在中華民國
    96年罪犯減刑條例所定減刑基準點（96年4月24日）之前，
    合於該條例所定減刑規定之適用，應依該條例第2條第1項第
    3款之規定，減其刑為有期徒刑5月，並諭知易科罰金之折算
    標準。末查，被告前未曾因故意犯罪受有期徒刑以上刑之宣
    告，有臺灣高等法院被告前案紀錄表在卷可按，其經此偵審
    程序教訓，當能知所警惕，應無再犯之虞，本院審酌上情，
    認主文所宣告之刑，以暫不執行為宜，爰併宣告緩刑3年，
    以啟自新，並斟酌被告之犯罪後態度，另命其向被害人丙○○、丁○○道歉，使被告有深切反省、改過遷善之契機。
據上論斷，應依刑事訴訟法第284條之1、第299條第1項前段，刑
法第276條第1項、第62條前段、第41條第1項前段、第74條第1項
第1款、第2項第1款、第3項，刑法施行法第1條之1，中華民國96
年罪犯減刑條例第2條第1項第3款、第7條、第9條，判決如主文
。
本案經檢察官戊○○到庭執行職務。
中　　華　　民　　國　　96　　年　　12　　月　　21　　日
                        台灣台中地方法院刑事第二庭
                              法  官  陳姵君
以上正本證明與原本無異。
如不服本判決，應於收受送達後十日內向本院提出上訴書狀（應
敘述具體理由並附繕本）。
上訴書狀如未敘述理由，應於上訴期間屆滿後二十日內補提理由
書於本院。
                              書記官  莊金屏
中　　華　　民　　國　　96　　年　　12　　月　　21　　日
附錄論罪科刑法條：
中華民國刑法第276條
因過失致人於死者，處2年以下有期徒刑、拘役或二千元以下罰
金。
從事業務之人，因業務上之過失犯前項之罪者，處五年以下有期
徒刑或拘役，得併科三千元以下罰金。
